【裁判字號】    97,消債更,146
【裁判日期】    980227
【裁判案由】    更生
【裁判全文】
臺灣桃園地方法院民事裁定                97年度消債更字第146號
聲請人即
債  務  人  甲○○
代  理  人  張泰昌律師
上列當事人聲請消費者債務清理事件，本院裁定如下：
    主  文
聲請駁回。
聲請費用由聲請人負擔。
    理  由
一、按債務人有不能清償債務或有不能清償之虞者，得依消費者
    債務清理條例所定更生或清算程序處理其債務。聲請更生或
    清算不合程式或不備其他要件者，法院應以裁定駁回之，但
    其情形可以補正者，法院應定期間先命補正。此觀諸消費者
    債務清理條例第3 條、第8 條規定自明。
二、本件聲請人即債務人聲請意旨略以：其因不能清償債務情事
    ，於民國95年曾依「中華民國銀行公會會員辦理消費金融案
    件無擔保債務協商機制」，以書面向最大債權金融機構台新
    商業銀行股份有限公司請求共同協商債務清償方案，並於民
    國 95年5月協商成立，聲請人每月應繳金額為新臺幣（下同
    ）37,620元，自95年6月起至96年9月止。聲請人先前遭公司
    資遣，目前以開計程車為業每月平均收入約為 5萬元，若扣
    除協商條件後，僅餘12,380元，另聲請人因為單親且另有 1
    名尚在國小就讀之兒子亦需扶養，加上聲請人個人每月必須
    之開銷，且上開收入金額尚須扣除營業成本每月約15,500元
    ；是聲請人確已無力繼續清償，而上開情事誠非聲請人主觀
    上惡意不履行協議，實係客觀上有不可歸責於聲請人之事由
    發生。又聲請人無擔保或無優先權之債務總額未逾 1,200萬
    元，復未經法院裁定開始清算程序或宣告破產，爰聲請更生
    等語。
三、經查，聲請人所主張之上開事實，業據其提出全戶戶籍謄本
    、債權人清冊、非自願性離職證明書、收入切結書、計程車
    駕駛人職業登記證、計程車加氣發票證明、聲請人及被扶養
    人之94年、95年度綜合所得稅各類所得資料清單、96年度綜
    合所得稅結算申報書、財產歸屬資料清單、債務協商協議書
    暨繳款明細、財團法人金融聯合徵信中心綜合信用報告、轉
    帳繳款證明、兒童美語繳費單據、新光人壽保險及水電通訊
    費用等收據各1份為證，經核與其所述相符。又聲請人 95年
    度所得扣繳憑單顯示，聲請人平均月收入約為30,225元 (計
    算式：（362,700/12＝30,225 )，另依96年度綜合所得申報
    書明載，聲請人平均月收入約為35,004元；另依聲請人所陳
    報之補正狀所載，聲請人目前所得約為 5萬元；另關於聲請
    人之必要生活費用51,607元部分，其所提列之費用項目中，
    尚有非必要之保險費用4,717元、美語班費用5,200元以及聲
    請人所提列之伙食費用9千元（過高應以5千元計算）、另午
    餐費及文具教材費等與扶養費用支出有所重複，故亦予剔除
    ，再者，關於扶養費用，雖聲請人為單親家庭，然扶養費用
    支出仍屬親權之行使，因此該筆費用需由聲請人與前妻平均
    負擔。從而，剔除不必要費用後，聲請人每月必要生活暨扶
    養費用支出為 31,440元 (包括計程車每月加氣費15,500元)
    ，則聲請人之每月收入，在扣除上開費用後，僅餘18,560元
    。比對聲請人於95年間依金融主管機關協調成立之中華民國
    銀行公會會員辦理消費金融案件無擔保債務協商機制與金融
    機構成立協商之協商金額，即每月應還款37,620元，則聲請
    人於上開協商成立時，不論聲請更生前之所得亦或目前之收
    入皆已不足支付每月應清償之協商金額。
四、然依聲請人補陳，其在消費者債務清理條例施行前，即有向
    其所屬債權銀行進行協商，亦有部分於條例施行後進行；此
    經本院依職權函詢各家銀行及聲請人之陳報狀附件，聲請人
    所稱應屬確實，另依聲請人之陳報狀附表金額及後續其他銀
    行之陳報金額核算，因各家銀行所給予之期數及繳款比例不
    一，故聲請人目前每月應繳金額合計為21,890元，此之金額
    雖與95年協商時聲請人每月應繳金額相較已有減少，惟部分
    銀行之協商並非基於消費者債務清理條例施行後由銀行公會
    所給予之「個別一致性協商條件」所作成，以致無法就聲請
    人之所有債務達成較為合理且可能之條件；對此，考量聲請
    人及債權人皆有協商之意願，經本院於 98年2月18日行言詞
    辯論庭，邀各家債權銀行表示意見，其中除已達成一致性協
    商之銀行外，玉山商業銀行表示：「本行同意債務人以前述
    的一致性協商內容相同，每月還款金額會至少低於3,336之2
    分之 1」、國泰世華商業銀行：「本行也認為比照一次性協
    商的條件，每月約 1,300元」、永豐信用卡：「本行也認為
    比照一次性協商的條件，每月約 7千元」、中國信託商業銀
    行：「如債務人有來談，本行一定比照一次性協商條件，每
    月金額約 450元」等多家銀行皆當庭同意，將予聲請人與最
    大債權銀行所達成之一致性協商條件比照辦理。準此，若依
    上開銀行當庭提出之條件及金額重新核算聲請人每月應還款
    金額，將可減至每月約14,739元，比對聲請人目前每月所得
    在扣除必要支出後之賸餘18,560元後，聲請人尚有履債之可
    能性，故本件應無不能清償債務或有不能清償之虞等情事，
    聲請人之聲請與前揭聲請更生之條件有間，又屬不能補正，
    依上說明，自應駁回其更生之聲請。
四、結論：本件聲請為無理由，爰依消費者債務清理條例第 8條
    前段、第15條，民事訴訟法第95條、第78條，裁定如主文。
中    華    民    國    98    年    2     月    27    日
                  民事第三庭    法    官  張天民
正本與原本無異。
如不服本裁定，應於裁定送達後10日內，以書狀向本院提出抗告
，並繳納抗告費新臺幣1 千元。
中    華    民    國    98    年    2     月    27    日
                                書 記 官  崔菁青


司法院資訊處製作；財團法人民間司法改革基金會備份。
